臺灣高等法院刑事判決　　　　　　　　　　　　　　九十年度上訴字第三九三六號
　　上　訴　人　臺灣桃園地方法院檢察署檢察官
　　上訴人　即
　　被　　　告　甲○○
右上訴人因被告毒品危害防制條例案件，不服臺灣桃園地方法院九十年度訴字第一二
一一號，中華民國九十年九月十九日第一審判決（起訴案號：臺灣桃園地方法院檢察
署九十年度毒偵字第一一○、三四四、一三一九、二一一五號）提起上訴，本院判決
如左：
    主  文
原判決撤銷。
甲○○連續施用第二級毒品，累犯，處有期徒刑拾月，扣案第二級毒品安非他命參包
（驗餘淨重合計壹點肆玖伍參公克）均沒收銷燬之，吸食器壹組沒收；又施用第一級
毒品，累犯，處有期徒刑捌月。應執行有期徒刑壹年肆月，扣案第二級毒品安非他命
參包（驗餘淨重合計壹點肆玖伍參公克）均沒收銷燬之，吸食器壹組沒收。
    事  實
一、甲○○前曾於民國八十五年間因違反麻醉藥品管理條例案件，經臺灣桃園地方法
    院於八十五年八月三十一日判處有期徒刑四月，並於同年十月十一日確定，而於
    八十六年五月十日縮刑期滿執行完畢，猶不知悔悟。
二、緣甲○○曾因施用第二級毒品案件，經臺灣桃園地方法院裁定送觀察勒戒、強制
    戒治後，經本院於八十九年五月十六日，以八十八年度上易緝字第一七號為免刑
    判決，於八十九年六月十二日確定。復基於概括之犯意，自八十九年八月間某日
    起至九十年五月十日下午十一時許止，在中壢市○○路與元化路口加油站廁所內
    等處所，連續施用第二級毒品安非他命，平均約十天施用一次，每次約施用○點
    二公克。嗣經警方於下述時、地查獲：
    (一)於八十九年十二月三日上午八時五十分許，在嘉義縣水上鄉省道與嘉朴公路路
      口為警查獲後，採取尿液送驗結果呈安非他命陽性反應。
    (二)於八十九年十二月二十九日下午十時四十分許，在桃園縣桃園市○○路一八四
      巷四號前為警查獲，並扣得安非他命一包（淨重○點九八九六公克、驗餘淨重
      ○點九六五二公克）。
    (三)於九十年四月一日凌晨三時許，在桃園縣中壢市篤行六村三五○號為警查獲，
      並扣得安非他命一包（淨重○點二二○九公克、驗餘淨重○點一九二五公克）
      ，及其所有之安非他命吸食器一組。
    (四)於九十年四月七日下午八時許，在桃園縣警察局中壢分局接受毒品人口尿液檢
      驗，所採尿液經送請昭信科技顧問股份有限公司檢驗結果，呈甲基安非他命陽
      性反應。
    (五)於九十年五月十一日下午四時三十分許，於桃園縣中壢市○○○街○路上經警
      查獲，並扣得安非他命一包（淨重○點三六五七公克、驗餘淨重○點三三七六
      公克）。
三、甲○○又於八十九年十二月三日上午十時二十分回溯二十六小時內，在不詳處所
    非法施用第一級毒品海洛因一次。同日上午八時五十分許，甲○○在嘉義縣水上
    鄉省道與嘉朴公路路口為警查獲後，經採取尿液送驗結果呈嗎啡陽性反應而知上
    情。
四、嗣甲○○即應上開施用毒品案件，由檢察官聲請後，經臺灣桃園地方法院於九十
    年四月九日以九十年度毒聲字第一六七四號裁定令入戒治處所施以強制戒治。
五、案經桃園縣警察局桃園分局、八德分局、中壢分局及內政部警政署國道公路警察
    局第四警察隊報告臺灣桃園地方法院檢察署檢察官偵查起訴。
    理  由
一、認定事實所憑的證據及理由：
    (一)施用第二級毒品犯行部分
      1.上訴人即被告甲○○，對事實欄二關於施用安非他命及經警查獲或採驗尿液
        呈安非他命陽性反應等犯行，均於本院坦承不諱。
      2.被告於上揭時、地經警查獲時所採之尿液，分別經送請台南縣衛生局、桃園
        縣衛生局、昭信科技顧問有限公司鑑定結果均呈甲基安非他命陽性反應，此
        有各該衛生局出具之不法藥物尿液檢定書共四紙、昭信科技顧問有限公司出
        具之檢驗成績書一紙、法務部調查局檢驗通知書一紙、對照表四紙、列管毒
        品人口尿液檢體採集送驗記錄表一紙存卷可稽。
      3.扣案藥物共三包，分別經送請憲兵司令部刑事鑑驗中心鑑驗結果，不明藥物
        中均含有甲基安非他命成分，原淨重分別為○點九八九六公克、○點二二○
        九公克、○點三六五七公克，驗餘淨重分別為○點九六五二公克、○點一九
        二五公克、○點三三七六公克，有該中心綱得字第一○四四二、一○四四
        三、一○一六一號鑑驗通知書各一紙附卷可稽（見原審卷第十七至十九頁）
        。
      4.此外並有被告於本院自承為其所有之吸食器一組扣案可稽，足見被告前開自
        白與事實相符。
    (二)施用第一級毒品犯行部分
      1.被告於八十九年十二月三日上午十時二十分許接受訊問時，經警採取之尿液
        送驗結果呈嗎啡陽性反應，有台南縣衛生局出具之尿液檢驗成績書一紙附卷
        可稽，嗣本院再向警政署國道公路警察局第四警察隊調取該次採取之尿液送
        法務部調查局以螢光偏極免疫分析法篩檢後，再以氣相層析質譜儀分析法確
        認結果，亦確呈嗎啡陽性反應。
      2.又尿液毒品檢驗如以免疫分析法篩驗，有可能因藥品交叉反應，在尿液中產
        生偽陽性之毒品反應，但再使用氣相層析質譜儀分析法確認，則可完全排除
        偽陽性反應，為法務部調查局第六處八十七年九月二十二日發技(一)字第八
        七○七一四九一號函所揭示。且海洛因經注射人體後約百分之八十於二十四
        小時內自尿液排出，一般而言，尿液中能否驗出嗎啡陽性與其投與量、投與
        途徑、採尿時間、個人體質及檢驗方法之靈敏度有關，國外曾有文獻報導注
        射六毫克之海洛因鹽酸鹽，其代謝物嗎啡之平均可檢出時限約為二十六小時
        ，行政院衛生署藥物食品檢驗局八十一年九月八日藥檢壹字第八一一四八八
        五號亦曾函示。足見被告確於該次採尿前二十六小時內某時曾非法吸用海洛
        因。被告猶辯以未曾吸用海洛因云云，核無可採。
    (三)被告曾因施用第二級毒品案件，經臺灣桃園地方法院裁定送觀察勒戒、強制戒
      治後，再由本院於八十九年五月十六日，以八十八年度上易緝字第一七號為免
      刑判決，於八十九年六月十二日確定，有本院被告全國前案記錄表一份在卷為
      憑。被告前犯毒品危害防制條例案件經免刑（原審誤載為「免訴」）判決確定
      後，五年內再犯本件毒品危害防制條例施用第一級、第二級毒品之罪，均堪認
      定。
二、論罪的理由：
    (一)被告所為，觸犯毒品危害防制條例第十條第一項、第二項之罪。
    (二)被告施用第一級及第二級毒品前持有各該毒品之低度行為，均為施用之高度行
      為所吸收，不另論罪。
    (三)被告施用第二級毒品之行為，時間密接、方法相同，所犯均係構成要件相同之
      罪名，顯係基於概括犯意為之，為連續犯，應依法論以一罪，並加重其刑。
    (四)被告有如事實欄所載之前科及刑之執行，有本院及臺灣高等法院檢察署刑案紀
      錄簡覆表各一份在卷可參，其於五年內再犯本件有期徒刑以上之罪，為累犯，
      應依刑法第四十七條規定加重其刑。
三、撤銷改判的理由：
    (一)銷銷原判決的理由：
      1.扣案之吸食器為被告所有，業經其於本院自承在卷，證人李炳倫於警訊中亦
        指述甚明（見臺灣桃園地方法院檢察署九十年度毒偵字第一三一九號卷第十
        三頁），原審認該吸食器非被告所有，並據此認與刑法第三十八條第一項第
        二款沒收要件有間，自有未洽。
      2.又原審認如事實欄三部分之尿液已失落，無法複驗，而判決被告施用第一級
        毒品部分無罪，參諸前述，亦有疏誤。
      3.且按本法總則於其他法令有刑罰之規定者，亦適用之。但其他法令有特別規
        定者，不在此限，刑法第十一條定有明文。茲毒品危害防制條例第十八條第
        一項前段關於查獲之毒品既設有沒收特例，即屬刑法第十一條但書所稱之「
        不在此限」，而不適用刑法總則之規定。原審未察，於據上論結欄漏列刑法
        第十一條但書，要非適法。
      4.檢察官上訴指摘原審判決被告施用第一級毒品無罪為不當，即有理由，被告
        以原審對其施用第二級毒品犯行量刑過重，而指摘原判決不當，經核雖無理
        由，惟原判決既有可議，均應由本院撤銷改判。
    (二)自為判決科刑的理由：
      1.審酌被告有多次毒品前科，曾經觀察勒戒及強制戒治均無法戒除毒癮，顯示
        其定力不足、意志不堅、易受外界誘惑，施用情節非輕及其他一切情狀，量
      處如主文第二項所示之刑。
      2.前述扣案之第二級毒品安非他命三包，屬毒品危害防制條例規範之第二級毒
        品，應依同條例第十八條第一項前段規定沒收銷燬之。
      3.扣案之吸食器一組為被告所有，並供以施用安非他命，應依法宣告沒收。
四、適用的法律
    (一)刑事訴訟法第三百六十九條第一項前段、第三百六十四條、第二百九十九條第
      一項前段。
    (二)毒品危害防制條例第十條第一項、第二項、第十八條第一項前段。
    (三)刑法第十一條、第五十六條、第四十七條、第三十八條第一項第二款。
本案經檢察官何明楨到庭執行職務。
中      華      民      國    九十一    年      三      月     十八     日
                              臺灣高等法院刑事第二十庭
                                  審判長法  官  葉  麗  霞
                                        法  官  李  錦  樑
                                        法  官  范  清  銘
右正本證明與原本無異。
施用第二級毒品犯罪部分不得上訴。
其餘部分如不服本判決應於收受送達後十日內向本院提出上訴書狀，其未敘述上訴之
理由者並得於提起上訴後十日內向本院補提理由書（均須按他造當事人之人數附繕本
）。
                                        書記官  黃  麗  玲
中      華      民      國    九十一    年      三      月    十八      日
附錄    本判決論罪科刑法條：
毒品危害防治條例
第十條
          施用第一級毒品者，處六月以上五年以下有期徒刑。
          施用第二級毒品者，處三年以下有期徒刑。
